【裁判字號】    98,抗,86
【裁判日期】    980116
【裁判案由】    拆屋還地等
【裁判全文】
臺灣高等法院民事裁定                    98年度抗字第86號
抗  告  人  乙○○
相  對  人  財政部國有財產局臺灣北區辦事處
法定代理人  甲○○
上列當事人間拆屋還地等事件，抗告人對於中華民國97年11月14
日臺灣台北地方法院97年度審重訴字第22號所為裁定提起抗告，
本院裁定如下：
    主  文
抗告駁回。
抗告費用由抗告人負擔。
    理  由
一、原裁定意旨略以：「反訴原告（即本件之抗告人）提起反訴
    未據繳納裁判費，反訴係因地上權涉訟，依民事訴訟法第77
    條之4規定， 訴訟標的價額以一年所獲可視同租金利益之十
    五倍為準，是本件訴訟標的價額核定為新臺幣（下同）25,8
    13,155元，應徵第一審裁判費239,216元 ，限原告於收受本
    裁定送達10日內補繳，逾期不繳，即駁回反訴。」等語。
二、抗告意旨略以：「相對人之本訴訴之聲明請求抗告人就原裁
    定附表所示之土地（下稱系爭土地）之地上物拆除，將系爭
    土地返還給相對人，即相對人主張抗告人就系爭土地無使用
    權。而抗告人反訴主張就系爭土地有地上權，故相對人所提
    之本訴與抗告人所提之反訴，訴之聲明用詞雖不同，但訴訟
    標的完全相同，依民事訴訟法第77條之15規定，抗告人所提
    之反訴不應另徵裁判費。」等語。
三、按因地上權、永佃權涉訟，其價額以一年租金十五倍為準；
    無租金時，以一年所獲可視同租金利益之十五倍為準，民事
    訴訟法第77條之4定有明文。 又按本訴與反訴之訴訟標的相
    同者，反訴不另徵收裁判費，民事訴訟法第77條之15亦定有
    明文。
四、經查，相對人向原法院提起97年度審重訴字第22號拆屋還地
    事件，其訴訟標的為民法第767條規定， 訴之聲明為抗告人
    應將坐落於系爭土地之建物、搭棚、竹林、水池、花道、花
    果、樹木移除，將土地返還抗告人（見原法院卷2、3頁）。
    抗告人嗣於原法院審理中提起反訴請求相對人應容忍抗告人
    就坐落於系爭土地之竹林、樹木、果樹、工作物部分面積，
    辦理地上權登記，而其訴訟標的為民法第772條準用第769條
    時效取得地上權之規定（見原法院卷65-68頁）， 足見抗告
    人所提之反訴與相對人之本訴，訴之聲明與訴訟標的均不同
    ，應無民事訴訟法第77條之15規定之適用，抗告意旨謂相對
    人所提之本訴與抗告人所提之反訴，訴之聲明用詞雖不同，
    但訴訟標的完全相同云云，容有誤解，並不足採。故原法院
    以抗告人所提之反訴為地上權涉訟，依民事訴訟法第77條之
    4規定，訴訟標的價額以一年所獲可視同租金利益之十五倍
    為準，核定本件訴訟標的價額，並以此計算第一審裁判費，
    於法並無違誤，抗告意旨仍執前詞指摘，為無理由，應予駁
    回。
五、據上論結，本件抗告為無理由，爰裁定如主文。
中    華    民    國    98    年    1     月    16    日
                    民事第十庭
                        審判長法  官  黃豐澤
                              法  官  林麗玲
                              法  官  蕭艿菁
正本係照原本作成。
本裁定除以適用法規顯有錯誤為理由，並經本院許可外，不得再
抗告。如提起再抗告，應於收受後10日內委任律師為訴訟代理人
向本院提出再抗告狀。並繳納再抗告費新台幣１千元。
中    華    民    國    98    年    1     月    16    日
                              書記官  王秀雲


司法院資訊處製作；財團法人民間司法改革基金會備份。
